臺灣高等法院刑事判決　　　　　 95年度重上更(三)字第220號
上　訴　人　臺灣臺北地方法院檢察署檢察官
上　訴　人
即　被　告　丁○○
選任辯護人　王聖舜律師
上列上訴人因被告誣告等案件，不服台灣台北地方法院八十二年
度訴字第一八六八號，中華民國八十四年四月二十七日第一審判
決（起訴案號：台灣台北地方法院檢察署八十一年度偵字第一二
七二六號、第一二七四三號），提起上訴，判決後，經最高法院
第三次發回更審，本院判決如下：
    主  文
原判決關於丁○○部分撤銷。
丁○○連續意圖為自己不法之所有，以詐術使人將本人之物交付
，處有期徒刑貳年；又連續意圖他人受刑事處分，向該管公務員
誣告，處有期徒刑貳年，應執行有期徒刑參年拾月。
    事  實
一、緣乙○○（日本華僑）於民國（下同）七十七年間，準備在
    國內購買土地興建高爾夫球場，並成立台青育樂股份有限公
    司（下稱台青育樂公司），遂與丁○○約定，由其出資向丁○○購買土地，丁○○則向高爾夫球場預定地新竹縣關西鎮
    附近之地主購買土地，於取得土地所有權後，再移轉予乙○○或其指定人，若須有自耕能力始能登記者，則移轉予丁○○指定之人，俟高爾夫球場之設立獲准時，再移轉登記予台
    青育樂公司，並由丁○○負責取得高爾夫球場之許可，乙○○與丁○○遂於七十七年十二月十二日，簽訂不動產買賣契
    約書，雙方約定買賣價金為每公頃新台幣（下同）四百三十
    萬元，土地約二百公頃。乙○○即依不動產買賣契約之約定
    ，自七十七年十二月十八日起至七十八年七月廿四日止分四
    期（第一期定金四千萬元、第二期二億一千八百萬元、第三
    期二億五千八百萬元、第四期一億六千零二十三萬五千元，
    嗣經會算第一期四千萬元、第二期二億零四百四十四萬元、
    第三期二億四千零三十二萬五千元、第四期及台青育樂公司
    資本共二億一千零二十三萬五千元），陸續匯款予丁○○或
    其指定人之銀行帳戶內，金額達六億九千五百萬元。
二、詎丁○○見乙○○急於興建高爾夫球場，且不諳國內土地及
    稅捐等相關法律，竟意圖為自己不法之所有，基於詐欺取財
    之概括犯意，先利用乙○○不諳國內土地買賣法規及急於完
    成土地所有權移轉登記之弱點，於七十八年間，在某不詳處
    所，向乙○○佯稱：購買之土地需繳納土地增值稅，方可辦
    理所有權移轉登記云云，並於七十八年十月間，提出其所編
    造之土地增值稅預估表計四億二千三百八十三萬二千一百八
    十六元。嗣其又向乙○○謊稱：經其一再與政府協調結果，
    將土地增值降低為三億五千零四十一萬六千零五十二元等語
    ，並委由不知情之林幸秀（原為丁○○經營宏仁堂股份有限
    公司職員，經本院前審判決無罪確定）為土地資料之登記，
    以及增值稅預估表之整理打字，並傳真給當時人在日本之乙○○，使乙○○陷於錯誤，同意支付該等土地增值稅，自七
    十八年十一月十三日起至七十九年九月十七日止，陸續匯款
    二億七千一百八十六萬元給予丁○○或匯入其指定人之銀行
    帳戶內，並允諾將原先匯款欲興建高爾夫球場所設立之台青
    育樂公司（由於乙○○在台未設籍，經丁○○建議由其配偶
    陳思如掛名董事長，陳思如亦經本院前審判決無罪確定）資
    本額五千萬元亦移作繳稅土地增值稅之用。嗣丁○○於八十
    年七月間，再次對乙○○騙稱：業已移轉登記之土地需再次
    辦理移轉登記，否則延至八十二年再移轉登記，增值稅會再
    增加為由，並擬具八十年、八十一年、八十二年土地增值稅
    估價表，由林幸秀打繕後，交付乙○○，使乙○○陷於錯誤
    ，分別再於八十年七月十九日，同年八月一日，匯款合計日
    幣一億五千萬元（折合新台幣約三千萬元）予丁○○，乙○○先後支付予丁○○土地增值稅共三億五千萬元。惟丁○○
    僅付出部分土地增值稅款，共計詐得二億六千萬元。嗣因土
    地遲遲無法辦理過戶登記，而土地增值稅節節昇高，乙○○
    懷疑其中有詐，乃央請戊○○（台灣房屋股份有限公司董事
    長）及宋達時等人，於八十一年二月十九日，在台北市福華
    飯店，與丁○○會算土地增值稅，發現並無如丁○○所稱之
    鉅額增值稅款，丁○○乃書立承諾書，承諾願返還溢收之增
    值稅款二億六千萬元，並於同年三月三日，在福華飯店內，
    簽發二億六千萬元、到期日八十一年三月七日之本票乙紙交
    付乙○○收執，丁○○表示其餘溢收之增值稅款負責儘量追
    索退還，且退出台青育樂公司，嗣該本票屆期並未兌現，丁○○亦避不見面，乙○○始知受騙。乙○○遂於八十一年四
    月一日，向內政部警政署刑事警察局提出丁○○詐欺取財之
    告訴。
三、丁○○經乙○○提起本件告訴後，為達其誣告乙○○之目的
    ，乃在不詳地點，將乙○○以前陸續交付給伊之書函數張，
    經過多次影印、再剪貼，拼湊成乙○○發文予伊之書函，其
    內載明「我以世華觀光聯誼會日本國之身份，昨下午到台北
    ，住於來來大飯店八０九號房。由於雙方契約比率我願意確
    認保證負責，我已經款項因為需要用明日交給我（要辦完
    ），針對我們球場用地之事，考慮了很多因素，檢討很久後
    ，決定購買約一百公頃土地款可分三期支付儘快達成。有關
    農牧用地之土地增值稅不支付，由賣方農民自行負擔（即全
    部分所有土地之增值稅），最後所有文件不必交給律師」等
    語（見八十一年度偵字第一二三七四號偵查卷丁○○所提之
    證物三），並意圖使乙○○、宋達時受刑事處分，先於八十
    一年六月二日，具狀虛構事實誣告乙○○觸犯刑法之誣告罪
    嫌（指乙○○對其提出詐欺罪告訴係誣告）、妨害自由罪嫌
    （指乙○○妨害自由，脅迫其出具承諾書與本票等）、詐欺
    罪嫌（指乙○○騙其訂定上揭買賣契約書，使其於台灣代為
    洗錢）等罪名，向臺灣臺北地方法院檢察署提出告訴請求偵
    辦，其內容謂「被告乙○○係旅居日本之中國人，持有中華
    民國護照，七十七年八月間，告訴人因朋友介紹而與之認識
    ，雙方對於在台灣投資興建高爾夫球場有相同的興趣，遂決
    定共同投資興建，被告利用此一機會，以要在日本申請投資
    以籌措資金為詞，先要求告訴人與其訂立一虛偽之土地買賣
    契約，告訴人為共同投資興建球場之目的達成，遂答應其要
    求，於七十七年十二月間，與其共同書立兩份虛偽之土地買
    賣契約書，供其持往日本籌款，實際上，被告係以與告訴人
    合資設立公司、購買土地、興建球場之方式共同投資，並無
    向告訴人購買土地之事實，是被告自日本取得的款項，只以
    一部分做為與告訴人共同投資之款項，其陸續自日本匯入告
    訴人在台北帳戶（有時借用告訴人親友之帳戶）的款項，均
    要求告訴人領出後再在台灣交給他，有其通知告訴人何時抵
    台及要告訴人把錢準備好交給他的傳真可稽，到八十年六月
    間，被告確實投資的款項，為共同設立之台青育樂股份有限
    公司百分之四十六之股份（但尚有日幣一億五千萬元之差額
    ），有雙方所立之約定書為憑，此期間，告訴人以共同出資
    款購買土地，設立台青育樂股份有限公司、請領興建高爾夫
    球場之執照，積極從事興建球場之有關工作，詎至八十一年
    初，被告見告訴人之努力已初具成果，竟以假當真，主張前
    一虛偽書立之土地買賣契約書為真、所有匯入告訴人帳戶（
    或告訴人親友帳戶）之款項即為買賣土地之付款，所有以共
    同出資款購得做為興建球場用的土地均係其向告訴人購買之
    土地，於八十一年二月十九日，在台北福華飯店，在其找來
    之眾多黑道人物助勢下，強迫告訴人在其已書妥之承諾書簽
    名，承諾球場用地二百公頃應分前一百公頃及後一百公頃二
    次辦理過戶給他，所有告訴人及家人名義之台青育樂股份有
    限公司之股份，亦應移轉予被告，並另於同年三月三日，在
    同飯店，脅迫告訴人簽發面額新台幣二億六千萬元、八十一
    年三月七日到期之本票一紙交付以為保證，此後，即不斷以
    黑道人物逼迫告訴人依承諾書履行，告訴人因不堪逼迫，遂
    於八十一年三月九日起，暫避他鄉，詎被告毫不罷休，竟以
    前開虛偽之土地買賣契約書及其所有匯給告訴人款項之匯款
    資料，做為向告訴人購買土地及其付款之不實證據，向刑事
    警察局提出告訴，誣指告訴人詐欺，致刑事警察局以重大經
    濟犯罪案件偵辦，告訴人不得已提起本件告訴。又被告利用
    與告訴人共同投資興建高爾夫球場之機會，以自日本申請投
    資為詞，詐使告訴人與其書立虛偽之土地買賣契約書，並以
    虛偽契約書自日本取得之投資款匯給告訴人後，只以一部分
    投資，其餘取回之方法，詐騙日本之投資人，最後以買賣契
    約為真、匯款即係付土地款之以假當真之法律上主張及黑道
    勢力之助勢，欲將所有土地及公司股權取走，其詐欺及妨害
    自由罪行至為明顯」等情；復於同年七月十四日，於上開乙○○被訴詐欺等案偵查中，具狀追加告訴宋達時共同妨害自
    由罪（檢察官將宋達時部分另簽分一偵查案號），丁○○並
    於乙○○被訴詐欺等案偵查中提出上開拼湊偽造乙○○發文
    之書函，而行使之，繼於其被訴詐欺等罪之本案偵查及審判
    中，亦提出行使，足以生損害於乙○○。嗣丁○○告訴乙○○、宋達時二人誣告、妨害自由、詐欺等罪一案，經台灣台
    北地方法院檢察署檢察官於八十二年四月二十四日，以八十
    一年度偵字第一二三七四號、第一六五一五號不起訴處分，
    並經台灣高等法院檢察署於八十二年六月十七日，以八十二
    年度議字第一二０九號駁回而確定（嗣台灣台北地方法院檢
    察署檢察官八十七度偵續字第四九八號、第四九九號，以發
    現有新證據，對宋達時、秦念慈二人提起公訴，經台灣台北
    地方法院於九十年八月十三日，以八十八年度訴第一二二九
    號判決被告宋達時、秦念慈二人無罪）。
四、案經乙○○訴由內政部警政署刑事警察局移送臺灣臺北地方
    法院檢察署檢察官偵查起訴。
    理  由
壹、認定犯罪所憑之證據及理由：
一、訊據被告丁○○固坦承收到告訴人乙○○匯來購地款共約十
    億元，繳納土地價款及土地增值稅、代書費、雜支等共三億
    六千萬餘元，及其曾提供土地增值稅預估表、暨八十年、八
    十一年、八十二年增值稅計算書、預估二百公頃土地之土地
    增值稅分別為三億五千零四十二萬六千零五十二元、四億二
    千多萬元等資料予告訴人等情不諱，惟矢口否認有何詐欺、
    行使偽造私文書及誣告等犯行，辯稱：告訴人知悉其本無土
    地，告訴人與伊合夥購買新竹縣關西之土地，並合夥成立台
    青育樂公司，繳納土地價款及增值稅等稅費剩餘之其他金錢
    約八億元，係告訴人利用伊洗錢，伊領出後均已全部交還告
    訴人，告訴人叫黑道人物宋達時於福華飯店內，脅迫伊出具
    承諾書及簽發二億六千萬元本票，告訴人與宋達時涉犯誣告
    、妨害自由、詐欺等罪均屬事實，書函影本係告訴人所交付
    ，並非伊所拼湊偽造，至於伊與告訴人所訂土地買賣契約，
    係內容不實之文件，是告訴人欲用來向其日本股東等詐取金
    錢，再匯款至台灣或香港伊與親友帳戶內，由伊代為洗錢之
    用云云。
二、經查：
（一）本件告訴人與被告之間應為土地買賣關係，並非合夥關係
      ：
  １、被告於七十七年十二月十二日，與告訴人簽訂土地買賣契
      約書，七十八年九月二十七日，雙方為修正契約之內容，
      彼此再訂立協議書，均由甲○○律師為見證人，八十一年
      二月十四日，雙方至甲○○律師事務所，被告原欲交一資
      料予告訴人，嗣因爭吵不歡而散而未將資料交出。雙方於
      簽約後，告訴人為履行契約第一期款四千萬元，乃交由甲○○律師轉交被告，被告則將有關土地應備文件交予甲○○律師傳真告訴人，並由告訴人委託之王乃龍於七十八年
      二月十六日至十八日三天前，往甲○○律師事務所查閱文
      件，此經證人甲○○於偵查中結證屬實（八十一年度偵字
      第一二七二六號卷第一三二頁至第一三五頁），並有土地
      買賣契約書、協議書、告訴人委託書、七十八年二月二十
      五日認證書、王乃龍證明書等影本在卷可稽，足見雙方係
      土地買賣關係。關於王乃龍出具之證明書，雖因其上記載
      之王乃龍資料不全，致無法查得其身分資料以傳喚到庭作
      證（見本院本審卷內法務部戶役政連結作業系統個人基本
      資料），惟查證人甲○○律師於本院審理時亦證實該證明
      書確係王乃龍所出具交給伊的無訛（見本院96年3月8日審
      判筆錄），且辯護人於本院亦表示對該證明書無意見（見
      本院96年2月2日準備程序筆錄）。依刑事訴訟法第一百五
      十九條之五規定，應認有證據能力。
  ２、告訴人所提出被告與告訴人八十一年一月廿六日赴機場，
      及八十一年二月十九日在福華飯店之談話錄音內容，雙方
      並未談及雙方有合夥之情事，言談中有「七十七年十二月
      十二日土地買賣契約書中之三個月完成過戶，七十八年九
      月廿七日協議書中前一百公頃土地後一百公頃土地、每公
      頃四百三十萬元，告訴人什麼時候給錢，被告就交付權狀
      」等情，此有錄音帶及譯文在卷可憑【譯文見本院上訴卷
      (二)第二七七頁】，顯見雙方間為買賣關係。再被告亦不否
      認該談話錄音為伊與告訴人間之談話內容，其雖辯稱：該
      錄音帶遭剪接篡改云云，惟查：該錄音帶在赴機場所錄部
      分尚有同車孩童之聲音，於接近機場附近，且有被告指出
      有看到飛機之語；在福華飯店所錄部分，尚有插進外來電
      話進來的聲音等等，無論被告之談話或乙○○之談話，其
      音調、語氣、內容均係一貫，再經本院將該錄音帶送法務
      部調查局鑑定結果，認為「一、送鑑編號（一）錄音帶內
      Ａ面聲音微弱及背景雜音干擾，歉難鑑定其剪接情形。另
      Ｂ面未發現有中斷痕跡。二、送鑑編號（二）錄音帶內Ａ
      面及Ｂ面均未發現有中斷痕跡。」，此有該局九十年七月
      十九日（九０）陸（三）字第九００四三八八四號函在可
      查（更一卷(四)第五十五頁），且無證據足以證明該錄音帶
      係遭剪接，被告此部分之辯解，不足採信。
  ３、被告雖以本件二份買賣契約書所載價金不同，一為每公頃
      五百萬元，另一為每公頃四百三十萬元，認為買賣契約為
      虛偽云云，惟查：本件土地買賣契約之版本雖有二種，一
      為每公頃價格四百三十萬元，另一種為每公頃價格五百萬
      元，然依告訴人指稱：「丁○○告訴伊訂立二份契約，其
      中一份五百萬元對伊比較有利，可以得到較高的貸款，實
      際是四百三十萬元」等語（見八十二年九月二十四日偵查
      筆錄），並稱：「所支付之土地款為前一百公頃之百分之
      九十，後一百公頃之百分之六十，約有一百五十公頃（八
      十二年二月十五日偵查筆錄），參諸被告與告訴人七十八
      年九月二十七日簽訂之協議書中亦明定分前一百公頃與後
      一百公頃付款，而告訴人給付之土地款六億七千六百二十
      三萬五千元，以每公頃四百三十萬元計算，亦為一百五十
      公頃左右，再就被告七十八年五月十五日傳真予告訴人之
      文件中第三點亦載明：「二十一日來台過戶一百甲」，依
      此部分百分之三十為一億二千九百萬元計算，每公頃亦為
      四百三十萬元，再被告與告訴人於八十一年一月廿六日赴
      機場及八十一年二月十九日在福華飯店之談話內容，亦談
      及每公頃四百三十萬元，有如上述，顯見雙方土地買賣之
      價格應為每公頃四百三十萬元，究不得以二份買賣契約書
      記載之價金不同而否定雙方買賣關係之存在。
  ４、上開買賣契約書固僅記載「新竹縣關西鎮○○段及南打鐵
      坑段附近之土地」，並未記載詳細之地號面積標示，且協
      議書中亦無任何地號標示，惟依民法買賣之規定，買賣契
      約之出賣人並不以對買賣標的物有所有權者為限，本件告
      訴人擬購買二百公頃左右之土地以開發為高爾夫球場之用
      ，而被告又表示可以購買後轉售予告訴人，二人遂訂立土
      地買賣契約，因土地限定須在新竹縣關西鎮，而確切之坐
      落地號因被告尚未購得尚未確定，故買賣契約、協議書未
      載明土地之地號、面積等，此並不悖於常情。況倘被告所
      辯雙方係合夥而非買賣屬實，則何以被告並未出資？何以
      未訂立合夥契約書？土地買賣契約書又何須多次慎重之協
      議修訂？故不能以買賣契約書、協議書並未載明確實之土
      地地號及面積，即認定雙方為合夥關係。被告另辯稱伊僅
      提供部分土地謄本，告訴人即付第三期款全額，若告訴人
      主張買賣契約為真，則買方逾期付款，賣方未依約移轉土
      地所有權，何以就此違約行為，未見告訴人控訴？顯見無
      買賣契約云云。然查告訴人與被告如何行使買賣契約上之
      權利，原有各自之考量，並不能以雙方怠於行使權利，即
      否定買賣契約之存在。
  ５、被告又辯稱依告訴人傳真予被告之傳真函【被證八、九，
      見本院更一卷(三)第八十九頁、第九十頁】指稱雙方之關係
      為合夥，而非買賣云云，但查：告訴人傳真予被告之傳真
      內容分別為：「因為薛先生向我要求寫一封委託書，所以
      我形式上寫一封信以及委託書，他可能會提到土地價格之
      事，但您心裡有數，應付一下就好，我也不得不給他一點
      面子，您了解了解」（被證八）、「昨日，我回日本之際
      ，我看到了九月二十八日之中央日報所刊登之報導，此一
      報導對我們之計劃有很大影響，因此，請您調查此一報導
      之真實性如何？」等語（見被證九），依該傳真函，並未
      含有任何雙方合夥之意，被告上開辯解亦不足採。至於被
      告雖提出其與與告訴人於八十年六月八日所簽訂之約定書
      一份【見本院更一卷(三)第八十八頁】，主張其文末記載「
      雙方皆同意本約定書不得出示他人，若任何一方出示他人
      即視同違約，亦無條件同意對方退出合夥，不得異議」等
      字樣，可證明伊與告訴人雙方係合夥關係云云。然查該約
      定書僅係影本文書，且經告訴人主張係偽造，而公訴人亦
      否認其證據能力，再參酌該約定書第四行之「率」字及約
      定書人旁之「甲方」、「乙方」與另件告訴人致被告信函
      影本【見本院更一卷（一）第一八四頁】上之相同文字各
      筆劃多能重疊吻合，可能係剪貼影印或描繪後再影印變造
      而成等情，有法務部調查局 83年5月27日鑑定通知書在卷
      可按【見本院更一卷（一）第一八六頁】，故其真實性實
      值存疑，而被告復未能提出約定書原件以供進一步鑑定調
      查，故認該約定書無法為有利於被告之認定。
  ６、被告再以甲○○律師於另案民事損害賠償事件所提出之書
      面陳證【本院更一卷(三)第一三八頁至第一四一頁】主張上
      開買賣契約書係告訴人洗錢而虛偽製作云云，但查該書面
      陳證內容僅謂：「七十七年十二月十二日所見證乙○○和
      丁○○之土地買賣契約書係乙○○事先擬好，帶來事務所
      交予小姐打字」、「本人只見證雙方當事人及契約內容，
      其他一概不知。至於土地買賣契約書上為何沒有地號，是
      因為當時尚沒有地號」、「七十八年二月十五日乙○○指
      定丁○○送一紙箱文件到事務所來，乙○○委任其連襟王
      乃龍來事務所，本人乃把紙箱原封不動交其拿回去鑑定，
      三天後，即二月十八日，王乃龍確認，二月二十五日乙○○親自確認」、「本人於七十七年十二月十二日見證乙○○和丁○○每公頃單價五百萬元之土地買賣契約書外，其
      餘經本事務所發函七十八年一月十一日七十八年容字第０
      ０三號、七十八年三月十七日七十八容字第十一號及七十
      七年十二月十二日協議書、七十八年二月二日補充書面、
      七十八年二月十八日確認書、七十八年九月二十七日協議
      書等本人見證文件，皆是依據七十七年十二月十二日每公
      頃單價五百萬元之土地買賣契約書行事」、「乙○○自七
      十八年九月二十七日請本人見證協議書以後即未再來事務
      所」等語，尚不足以據此認定上開買賣契約書係告訴人洗
      錢而虛偽製作況證人即該書面陳證之製作人海熊律師於本
      院本審審理時到庭亦證稱告訴人乙○○並未說買賣契約是
      要拿到日本使用，買賣雙方對於買賣契約之真實性並不爭
      執，且係雙方在場親自簽名等語（見本院96年3月8日審判
      筆錄）。益見被告否認該項買賣契約之存在並不可採。
  ７、被告另辯稱：證人李慕祥於本院前審及本院更一審證稱：
      「乙○○請伊出面調解與被告間之糾紛，並提出和解條件
      ，其中第三點為『將本案雙方所持有土地全部交由雙方所
      同意之公平人士出售，其所得款，乙○○希望能分得百分
      之六十』，參諸告訴人主動提出和解條件，苟被告與乙○○間就本案土地係買賣而非合夥，今欲達成和解，充其量
      只能對乙○○所購買現登記於被告名下而尚未移轉之土地
      作出讓步，將其變賣而協調比例取償，萬不可能提出已購
      得並登記於自己名下之土地亦出售供被告比例取償之不利
      條件，故由證人李慕祥之證詞足以證明當時雙方就購買本
      案土地之事宜係為合夥成立高爾夫球場，並無買賣行為云
      云。惟查：證人李慕祥於本院更一審證稱：「我照他（指
      乙○○）的意思擬了協議書交給他，他拿走後就沒有下文
      ，未與我聯絡」等語【見本院更一卷(一)第一二０頁】，顯
      見該份協議書未經雙方簽署，證人李慕祥所述百分比，乃
      雙方和解讓步之最低限度，自不得以其證言遽認告訴人與
      被告間係合夥關係。至於證人賴意珺於本院更一審及更二
      審審理時固證稱：李慕祥調解告訴人與被告間糾紛時，伊
      有聽聞李慕祥電話聯繫之內容，告訴人同意和解，雙方土
      地各自找買主，所得價金按協議比例分配，惟亦證稱：未
      與告訴人碰面【本院更一卷(四)第十至十三頁】。按告訴人
      為能儘快取回所付出之價款，減少損失，在與被告和解過
      程中，有所讓步亦在所難免，尚難據此認定雙方係合夥關
      係，是其證言亦不能為有利於被告之認定。
  ８、被告另指稱其與告訴人為合夥之證物約定書之原本為警方
      查扣，但於八十一年十二月九日，在刑事警察局勘驗扣押
      物並未發現，被告及其職員林幸秀並供稱：扣押物中缺少
      戶籍謄本、印鑑證明、土地過戶文件、傳真、被告之筆記
      本及錄影帶非全程錄影云云，惟查經檢察官向刑事警察局
      函查，該局函覆稱：「於八十一年六月九日，前往丁○○
      辦公室、林幸秀住處執行搜索時，有關查獲之資料均列入
      搜索扣押證明筆錄內，並未漏列，且由林幸秀當場簽封，
      搜索過程均全程錄影蒐證並無經過剪接之情事」等語，此
      有刑事警察局八十二年三月十八日（八二）刑（偵人）字
      第六七００號函在卷可稽（八十一年度偵字第一二七二六
      號卷第三六三頁），且該份搜索扣押證明筆錄亦經林幸秀
      當場簽封，苟有查獲之資料未列入之情形，林幸秀為何未
      當場提出異議，顯見被告此部分供述，不足採信。況本院
      於九十一年五月二十八日勘驗上開搜索錄影帶，並未發現
      被告所稱扣押物品清單有漏載欠缺之情形，有勘驗筆錄在
      卷可按（見本院卷一第五三頁）。綜上，告訴人與被告間
      ，為土地買賣關係，而非合夥關係，應可認定。
（二）關於詐取土地增值稅之事實部分：
  １、被告如何詐取土地增值稅部分，迭據告訴人乙○○於警訊
      、偵查、原審、本院審理時指訴綦詳，並有七十八年五月
      十五日表示一百甲已在過戶之傳真文、七十八年秋、十二
      月土地增值稅預估表、八十年、八十一年、八十二年增值
      稅計算書、土地增值稅繳款書、新竹縣竹北地政事務所地
      價證明書（戊○○提供）、告訴人所有匯款明細表、陳思
      如第一銀行大安分行000－00－00000帳號入帳
      出帳明細表，以及被告於八十一年二月十九日親自簽立之
      承諾書、被告於同年三月三日簽發之本票一紙等影本在卷
      可憑。證人戊○○於偵查中證實在福華飯店內核對土地增
      值稅時，被告所提之土地增值稅款比其核算者多出十倍，
      被告始承認有差距，並稱伊託別人辦理，被別人騙了二億
      多元，盼不要追究該人法律責任，伊願返還差額二億餘元
      等語，證人李新興律師亦證稱土地增值稅之事與戊○○所
      言相同等語（見八十一年度偵字第一二七二六號卷第二四
      四頁至第二四八頁）；再被告與告訴人於八十一年一月廿
      六日赴機場及八十一年二月十九日在福華飯店之談話內容
      ，亦談及被告幫告訴人申請球場，被告花錢壓低地價，被
      告將返還二億六千萬元土地增值稅，其他儘量設法追回等
      情，有錄音帶及談話內容譯本可憑【譯文見本院上訴卷(二)
      第二七七頁】，足證被告確有詐取土地增值稅之情事。
  ２、被告辯稱：伊會簽署承諾書、本票，係在告訴人指使下，
      由戊○○等假冒日本股東澤村先生之代表，向告訴人及被
      告施加脅迫，在告訴人向被告哀求，及宋達時等人脅迫下
      ，始簽署承諾書、本票云云，惟查：
    告訴人已否認有向被告哀求之情事，再被告於八十一年二
      月九日，在福華飯店所出具之承諾書，苟係遭脅迫而為，
      何以未報警處理，且仍於同年三月三日簽發本票予告訴人
      之理？況遲至八十一年四月一日，告訴人對被告提出詐欺
      等告訴後，被告始向檢察署提出妨害自由等告訴，其所為
      顯與常情有違。況查被告於偵查時供稱：「（你告訴乙○○、宋達時在八十一年二月十九日，在台北福華飯店，強
      迫你在他們寫好的承諾書上簽名，情形如何？）這麼久，
      我記不清楚了。（你說同年三月三日，在同飯店他們脅迫
      你簽發二億六千萬的本票，情形如何﹖如何脅迫﹖）記不
      得了，就在那邊吵」等語。該段筆錄尚特別記載：「檢察
      官多次訊問被告如何強迫，包括有無帶刀帶槍，被告均答
      該事隔久遠，已記不清楚」等語（見八十一年偵字第一二
      七二六號偵查卷第一八七頁），被告既稱其係遭人脅迫始
      簽立承諾書及二億六千萬元本票，卻對脅迫情形均答稱不
      復記憶。又於同次偵查時稱：「（前面所簽發的二億六千
      萬本票是你同意要還的增值稅款嗎﹖）不是，那天對他爭
      吵這張二億六千萬的本票是我錢給他，他把球場的土地給
      我，土地有一００多公頃」等語（同上偵卷第一九０頁背
      面）；於原審則供稱：「給付土地價金三億多元，部分是
      我的錢，．．．他的部分真正付在土地上只有一億多元」
      等語，既然告訴人僅付土地價金一億多元，被告何以要用
      二億六千萬來向告訴人買回土地﹖被告所言與常情有悖。
    次查證人戊○○於偵查中證稱：「丁○○當時說要繳納上
      億元的增值稅，與伊查的增值稅差距有十倍，在福華飯店
      雙方核對單據，增值稅頂多幾千萬元而已（包括已繳未繳
      ），當時丁○○承認數額有差距，他說託別人辦的，被別
      人騙了二億多，他要想辦法把被騙的錢要回來，對於土地
      過戶只過一半，要湊一百甲先過戶給乙○○，如農地無法
      過戶時，也要把土地過戶有關資料備齊交給乙○○，當時
      房間還有吳綏宇及李新興二位律師，丁○○當時提到為了
      個人名譽，希望乙○○不要走法律途徑，他願意把差額二
      億（多）增值稅還給乙○○」、「剛開始氣氛即顯凝重，
      乙○○認丁○○怎麼可以對他這樣，陳說他也不知道，是
      別人幫忙辦的，別人騙他的，幫他辦的人說要打通關節，
      增值稅、地價稅才會這麼少的，因為拿錢去打通關節，所
      以錢會花這麼多，伊提出的是政府的資料，他無法反駁伊
      ，才會那麼辯駁的，乙○○要告陳所說的那騙錢的人，丁○○說不要告了，他要去把錢追回來還給乙○○。這張承
      諾書是陳要求由在場律師寫的」、「宋達時沒有強迫丁○○簽承諾書、簽承諾書時只有伊、吳律師、乙○○夫婦、
      丁○○在場，並沒有宋達時在場．．．」等語（見八十一
      年度偵字第一二七二六號卷第二四四頁、第二四五頁）；
      另位在場證人吳綏宇律師於偵查中亦證稱：「伊在下班後
      接到乙○○太太電話趕過去，原先二月十四日在侯律師事
      務所，丁○○也將資料要交出來，可能陳先生與張太太有
      點衝突，資料沒有交出來，二月十九日是延續這天的事情
      ，原先約定要買二百多公頃，但是提出的資料只有一百左
      右，再談到後面一百公頃怎麼樣補齊，張先生再付款給他
      們，承諾書都有提到，大部分時間都在談增值稅的事情，
      宋達時有來，但因他不懂，我們不要他介入，也無看到他
      對陳先生不禮貌的動作，承諾書是在丁○○自由意志下捺
      手印」、「二月十九日當天陳先生說他付了三億多的地價
      稅，好像戊○○說不可能這麼多，當天合算好像是一千多
      萬元，這張本票（二億六千萬）應該是丁○○退還乙○○
      溢付增值稅的錢」等語（見同上偵查卷第三三二頁），嗣
      被告告發李新興、吳綏宇偽證案，亦經台灣台北地方法院
      檢察署檢察官於八十九年二月八日，以八十八年度偵字第
      二一二四二號處分不起訴在案，有處分書影本在卷可查【
      本院更一卷(四)第二八五頁】。綜上，被告所辯其遭人脅迫
      始簽署承諾書、本票云云，不足採信。
  ３、戊○○於八十三年六月八日致董安丹律師信函雖稱「代表
      日本人澤村（譯音）的原因是乙○○夫婦請本人以乙○○
      先生在日本的股東澤村所委託之代表自稱以便接近丁○○
      先生」等語【見本院更一卷(三)第一六七頁】，甲○○於八
      十五年四月二十日致台灣台北地方法院之書面陳證書中雖
      亦謂：「八十一年二月十四日上午，乙○○夫婦帶一位日
      本股東（以前從未見過，後來才知道是台灣房屋公司戊○○）來事務所」等語，並提出被證四、被證五為證【本院
      更一卷(二)第二五三頁至第二五七頁】，惟查：戊○○之信
      函與甲○○之書面陳證，均為審判外之陳述，為傳聞證據
      ，公訴人於本院審理時已否認其證據能力，況上開戊○○
      之信函內容，甲○○之書面陳證內容，與渠二人於偵查中
      之證言相左，委無可採。
  ４、又本件係告訴人購買土地，並以其個人資本額交予被告繳
      納部分土地增值稅，並非台青育樂公司購買土地，台青育
      樂公司無庸繳納土地增值稅，是台青育樂公司損益表、資
      產負債表未記載「繳付土地增值稅五千萬元」之資料，亦
      屬合理。故被告辯稱：財政部台北市國稅局九十年八月六
      日財北國稅資字第九０一五五二四一號函所附台青育樂公
      司損益表、資產負債表【本院更一卷(五)第一二０頁至第一
      二二頁】，並無任何繳付土地增值稅五千萬元之記載，而
      主張告訴人稱其以台青育樂公司資本額五千萬元繳付土地
      增值稅之情並不實在云云，尚不足採。
（三）被告辯稱其為告訴人洗錢之工具，其有提領現金予告訴人
      乙節，並不可採：
  １、被告於偵查中供稱：「他（乙○○）逐筆匯錢給我，他先
      匯錢給我，再來台灣與我逐筆結算」、「乙○○每次匯完
      款一、二天就來台，然後我就去銀行或黑市提領現金還乙○○」、「如他拿十億多給我的話，那麼他拿回去的應該
      是八億多」等語（見八十一年度偵字第一二七二六號偵查
      卷第一六一頁正面、二一五頁正面）。惟查被告於原審提
      出其自製表格【原審卷(三)第一二八頁所附之八十三、十、
      十二陳明狀】說明告訴人取回八億多元之來源包括：王讚
      標等黑市有六億元，銀行提款一億四千萬元，證券公司一
      億一千多萬元，以上均是現金交予乙○○；被證六稱匯了
      港幣二千萬元，被證七稱匯了港幣四千三百五十萬元，總
      計上開五筆款項，折算新台幣則有十億多元，與被告先前
      所稱之八億元已有不符。又依告訴人乙○○之出入境資料
      顯示，告訴人自七十八年十一月十三日起至十一月十七日
      止，共匯款美金三百九十萬元予被告，而在此期間，告訴
      人乙○○於七十八年十一月九日出境後，於同年十二月三
      日入境，同年十二月五日始離台；又告訴人於七十八年十
      二月廿七日，匯進美金一百九十六萬元給被告，惟在該期
      間，告訴人於七十八年十二月廿日出境後，於七十九年二
      月十五日始再入境（見乙○○入出境資料整批查詢名單）
      ，此與被告所稱：每次告訴人匯款後一、二天就來台，伊
      即將自黑市換得之現款交付告訴人，有一、二次告訴人慢
      一天來台，伊即將錢先帶回家等情，顯不相符。再參以被
      告本身經營証券公司，金錢往來頻繁，，尚有能力購買大
      量土地以成立高爾夫球場，並籌設台青育樂公司，顯見其
      背景應為知識、經驗、閱歷俱豐之人，其對於數額上億元
      之金錢往來，竟稱係以現金交付，而捨支票等令告訴人提
      領之途，又對此巨額金錢收受，竟又稱其沒有向人拿收據
      之習慣云云，孰能置信？
  ２、證人潘添財於偵查中固證稱：「我曾載丁○○到合庫、一
      銀提款，大部分是現金，載到福華飯店，其他飯店不記得
      ，到飯店以後，他就把錢拿下去，進入那個地方我不清楚
      。」、「（他提款以後與何人見面﹖）那時候張先生有來
      住福華飯店，他在飯店與何人見面我不知道」、「（丁○○到銀行提款都提多少﹖）有時候二、三袋，有時候一袋
      ，他從銀行出來，銀行人員有護送出來，大概是現金」等
      語（見八十一年偵字第一二七二六號偵查卷第一二三頁。
      ）惟於原審經隔離訊問時則改稱：於受雇於被告之七十八
      年至八十一年九月初，任職轎車司機，工作期間曾陪被告
      至銀行前後三十次左右，且稱「陳領錢出來均警衛陪」、
      「（每次領錢數額知否﹖）一銀那次我有陪同陳去領，那
      次領了一千萬，因當時車子可停，我便陪陳去領，但其他
      銀行因車子不好停，便沒陪陳去領，故不知數額」、「（
      你們在銀行領了錢後如何處理﹖）錢領後，即載陳到乙○○先生下榻的來來、麗晶或福華飯店，將錢交給張先生」
      、「（當時你有陪陳進飯店﹖）平常沒陪陳進去，只有三
      次印象較深刻，因錢太多，陳無法拿，叫我幫忙，我便幫
      陳提錢到張先生的房間（均在福華飯店），這三次錢均從
      地下錢莊領錢」等語【見原審卷(二)第二０六頁、第二０七
      頁】。經核上開證詞：證人潘添財於八十一年九月二十九
      日之偵查中係稱不記得細節，於過了將近二年之八十三年
      八月二十四日，改稱記起細節，而所謂陪被告去銀行提領
      過三十次乙節，與被告於八十三年十月十二日具狀所稱伊
      自銀行提款交於被害人僅十六次，相去甚遠，且證人潘添
      財上開證詞縱然屬實，至多僅能證明曾載被告拿錢至飯店
      ，對交付之時間、金額等詳情均無法證實，其證言顯有瑕
      疵。另位證人郭憲文於原審固證稱：「丁○○要我提現金
      去飯店，當時係由司機開車，我親自幫丁○○提錢去飯店
      ，大概有一、二次，一次在福華飯店，一次在來來飯店，
      這二次提的金額約三、四千萬，約有五、六次，當時是他
      人陪丁○○上去，每次金額者至少有三千萬」、「當時丁○○做我老闆時，即有許多錢借朋友，故我也沒問將這些
      錢提出做何用途，這些現金有時是我與丁○○去王鑽標處
      提的」等語（見第一審卷第三宗第四五頁、第四六頁）；
      另證人吳渭北於原審證稱：伊有幫被告兌換港幣支票【原
      審卷(一)第一七三頁】；證人王讚標於原審亦證稱：係受被
      告之託，純以朋友之身分幫忙，委其朋友至香港將港幣支
      票提兌，俟朋友回來後，再折算現金給被告，且在接受被
      告之託時，由其開立保證票予被告作為擔保之用，其本身
      並未收取任何之好處等語（見同上卷第二三０頁）。惟查
      證人吳渭北、王讚標縱有幫被告兌換港幣支票之事，證人
      郭憲文縱有與丁○○去王鑽標處提領現金之舉，惟被告所
      提之現金交於何人？有無交給告訴人，並無法證實。況依
      上開證人郭憲文所證觀之，其並未陪同被告上樓，故到底
      錢有無交付？交給何人？亦未能證實，是渠等證言亦不足
      以證明被告有交付款項予告訴人。至於證人周秀麗於原審
      固證稱：有聽聞潘添財說用手提袋提了二、三袋錢，均稱
      到地下錢莊借的等語【見原審卷(一)第二八八頁】，為該項
      證據係證人周秀麗傳述潘添財之言詞，非周秀麗親身聞見
      ，為傳聞證據，尚不得作為認定被告有幫助告訴人洗錢之
      證據。至於另位證人陳正利於本院更一審固證稱：曾幫助
      王讚標匯款給被告，但原因不清楚等語【本院更一卷(三)第
      二六四頁】；另位證人林幸秀於本院更一審固亦證稱：陳
      正利拿港幣、現金請伊轉交被告【本院更一卷(三)第二六六
      頁】，但陳正利、林幸秀此項證言亦僅能證明王讚標有匯
      款給被告，以及陳正利拿港幣、現金給被告，不能證明被
      告有交付款項予告訴人。故被告聲請將證人王讚標、陳正
      利二人送測謊乙節，本院認無必要。
  ３、至於被告提出丙○○、楊薏潔所出具之證明書，以及戊○○致董安丹律師信函（本院更一卷(三)第一四九頁至第一五
      二頁、第一六七頁），？均係審判外之陳述，為傳聞證據
      ，公訴人於本院審理時已否認其證據能力（本院本審96年
      2月2日準備程序筆錄、96 年4月12日審判筆錄）。況丙○○部分經本院查詢其戶政資料結果，並無設籍資料存在，
      此有法務部戶役政連結作業系統個人基本資料在卷可按，
      其上開證明書並不得作為認定告訴人有透過被告洗錢之證
      據。雖證人楊薏潔於本院上訴審到庭曾證稱：「是的，是
      這位張先生（指乙○○）。拿上去後，丁○○將二個帆布
      袋及我的四百萬元交給張先生，我有聽到是帆布袋內的錢
      共二千六百萬元，所以一共是三千萬元」等語（詳見上訴
      審卷二第一六五頁）。本院衡以被告本身經營証券公司，
      金錢往來頻繁，，且有能力購買大量土地以成立高爾夫球
      場，並籌設台青育樂公司，顯見其商業背景雄厚，應為知
      識、經驗、閱歷俱豐之人，其對於數額上億元之金錢往來
      ，竟稱係以現金交付，而捨支票等商場支付工具令告訴人
      提領款項之途，而已動輒數千萬上億元之巨額款項竟稱係
      以現金交付，已違商場慣例，況對此巨額金錢收受，竟又
      稱其沒有向人拿收據之習慣云云，孰能置信？何況本件告
      訴人並未透過被告替伊洗錢（如下述），是楊薏潔之證言
      縱然屬實，亦不足為有利於被告之認定。
　４、告訴人乙○○依據被告之指示，部分款項直接匯入被告或
      其指定人國內帳戶，其詳細資金流向如下：
    七十八年十一月十二日，美金一百萬元匯入被告第一銀行
      大安分行帳戶，被告於七十八年十一月十五日，將美金一
      百萬元換成新台幣二千六百零一萬九千二百元。
    七十八年十一月十三日，美金一百萬元匯入林幸秀第一銀
      行城東分行帳戶，七十八年十一月十六日，林幸秀將美金
      一百萬元換成新台幣二千五百九十八萬九千二百元後，將
      其中二千五百萬元轉匯至陳思如第一銀行大安分行甲存帳
      戶。
    七十八年十一月十四日，美金九十萬元匯入陳吳玉葉台北
      市銀行南港分行帳戶，陳吳玉葉將美金九十萬元換成新台
      幣二千三百四十一萬七千八百元後，於七十八年十一月十
      六日將新台幣二千萬元轉匯入陳思如第一銀行大安分行甲
      存帳戶。
    七十八年十一月十七日，美金一百萬元匯入陳思如第一銀
      行大安分行活儲帳戶，除陳思如於七十八年十一月二十日
      ，將美金一百萬元換成新台幣二千五百九十八萬九千二百
      元後，於七十八年十一月二十七日，將一千萬元轉帳至陳
      思如同分行甲存帳戶，另一千萬元則轉至被告同分行之活
      儲帳戶。
    七十八年十二月二十七日，美金一百萬元匯入被告台北市
      銀行南港分行帳戶，被告於七十八年十二月二十九日，將
      美金一百萬元換成新台幣二千六百十六萬二千三百元後，
      於七十八年十二月三十日，將二千五百萬元轉匯至被告第
      一銀行大安分行帳戶。
    七十八年十二月二十七日，美金九十六萬元匯入陳玉蕙第
      一銀行大安分行帳戶，陳玉蕙於七十八年十二月二十九日
      ，將美金九十六萬元換成新台幣二千五百十萬八千元後，
      同日將二千五百萬元轉匯至被告第一銀行大安分行帳戶。
    上述六筆共美金五百八十六萬元之資金均流入被告或被告
      指定之帳戶，並未再轉付予告訴人。上情有存款取款條、
      存入憑條、支票存款明細分類帳等在卷可稽【見本院更一
      卷(二)第二十一頁至第三十三頁所附之告證六至告證十一】
      。
　５、被告另辯稱告訴人乙○○所提出之「告訴證十二」明細表
      【本院更一卷(二)第三十六頁】之款項，係由伊向銀行提領
      後轉付給告訴人之明細云云，惟查：
    告訴證十二第四項：七十八年八月一日，被告由世華銀行
      忠孝分行領出現金一千萬元後，同日轉存至被告第一銀行
      大安分行帳戶。
    告訴證十二第五項：七十八年八月三日，被告由世華銀行
      忠孝分行領出現金一千萬元後，同日轉存至被告第一銀行
      大安分行帳戶。
    告訴證十二第十一項：八十年六月四日，被告由合作金庫
      復興支庫領出現金六百萬元後，同日轉存至陳思如同支庫
      帳戶。
    告訴證十二第十三項：八十年六月六日，被告由合作金庫
      復興支庫領出現金九百五十萬元後，同日轉存至陳思如同
      支庫帳戶。
    告訴證十二第十六項：八十年六月七日，被告由合作金庫
      復興支庫領出現金四百萬元後，同日轉存至陳思如同支庫
      帳戶。
    上情有銀行存款明細分類帳、交易明細表等附卷可按（
      見本院更一卷(二)第三十七頁至第三十九頁所附之告證十三
      至告證十七），足見上開資金均流入被告或被告指定之帳
      戶，並未再轉付予告訴人，被告此部分之陳述，與事實不
      符，不足採信
  ６、綜上所述；被告辯稱其為告訴人洗錢之工具，其有提領現
      金予告訴人云云，與事實不符，不足採信。
（四）關於被告行使偽造私文書部分：
  １、上開被告偽造告訴人書函之事實，迭據告訴人於偵查、原
      審、本院上訴審及本院更一審審理時指訴明確，被告亦坦
      承於偵查、原審、本院上訴審及本院更一審審理時，提出
      該書函而行使等情不諱，並有偽造之書函，以及被告於偵
      查及審判中提出該信函影本而予以行使之書狀附卷可稽（
      偽造之書函見八十一年度偵字第一二三七四號偵查卷第十
      一頁之證三）。
　２、被告雖辯稱：該書函係告訴人所交付，並非其拼湊偽造云
  　　云，然查：
    被告所提出之上開書函與告訴人提出之來來大飯店二件傳
      真信函影本，經以目視比對，其文字與告訴人提出之二件
      信函相同，有放大之投影片在卷可查【見本院總務科贓物
      庫復片編號五，該復片附於本院更一卷(一)第十頁】，並經
      本院本審審理時勘驗屬實，製有勘驗筆錄可按（見本院本
      審 96年3月23日勘驗筆錄）。且經法務部調查局鑑定結果
      ，認為「該書函應為剪貼變造再影印而成」、「該書函由
      告訴人提出之信函剪貼變造再影印之可能性較高」、「該
      書函字跡可能由告訴人提出之信函字跡剪貼影印，或以告
      訴人提出之信函字跡為原稿經描繪後再影印變造而成」，
      有該局八十四年十一月三日八四）陸（二）字第八四一一
      七六二六號函、八十三年六月三日（八三）陸（二）字第
      八三０五九五九六號函影本在卷可稽【見本院上訴審卷(一)
      第三四五頁、原審卷(二)第二五四頁】，由此可見被告提出
      之該書函係變造而成。
    被告提出之內政部警政署刑事警察局八五刑鑑字第一七七
      四四號函影本【見本院更一卷(三)第一七二二頁】固認為「
      文件可藉由變造影印之手法改變其原始面貌，因此對於文
      件影本之鑑定若無法發現異常之處，確難認定真偽」、「
      附件編號二、三資料與編號一資料因皆有相同筆畫之字跡
      ，故皆可能經由剪貼變造影印而成」等語，亦即認為被告
      提出之書函影本與告訴人提出之信函影本，均可能經由剪
      貼變造影印而成，茲被告辯稱：伊提出之書函係告訴人所
      交付，並非伊變造，但告訴人否認交付該書函影本予被告
      ，並指稱：係被告變造。惟查：被告提出之書函影本記載
      中有關「由於雙方契約比率我願意確認保證負責，我已經
      款項，因為需要用明日交給我（要辦完）」、「針對我
      們球場用地之事，考慮了很多因素，檢討很久後，決定購
      買約一百公頃土地款可分三期支付儘快達成。有關農牧用
      地之土地增值稅不支付，由賣方農民自行負擔（即全部分
      所有土地之增值稅）」等文句，係對告訴人不利，按諸常
      理，豈有告訴人自己變造不利於己之書函之理，再有關土
      地增值稅部分，被告坦承溢收，並書立承諾書，簽發本票
      ，以返還溢收之款項，且被告與告訴人於八十一年一月廿
      六日赴機場及八十一年二月十九日在福華飯店之談話內容
      ，亦談及被告將返還二億六千萬元土地增值稅，已如上述
      ，是該書函影本應係被告所偽造，以逃避責任，應可認定
      。
    參以被告於偵查中先稱：該書函係告訴人傳真予伊之傳真
      信，隨之改口稱：「是張律師豐祥弄錯了，那不是傳真，
      那天本來要傳真給我，後來看我到場了，就影印一份給我
      」等語（見八十一年度偵字第一二七二六號卷第一八五頁
      背面），前後所陳不一，況告訴人既當面收取款項，何須
      返回日本後再傳真給被告表示已收到錢，或既已在飯店內
      見面，何須再將欲傳真之信影印交付，被告此部分之陳述
      ，與常情不符。
    被告既陳稱伊提出之書函係告訴人當面影印後，交予伊，
      並認為該書函並非傳真，告訴人亦否認有傳真或交付該書
      函予被告，是法務部調查局九十年七月十三日（九０）陸
      （二）字第九００四三五四九號函【附於本院更一卷（五
      ）卷第五十頁】認為「被告提出之書函並非傳真所影印之
      書函」，與本件之認定即無關連，併此敘明。
    綜上所述；被告所辯，核不足採，其行使偽造私文書之犯
      行，堪以認定。
（五）關於誣告部分：
  １、上開被告誣告乙○○、宋達時之事實，業據乙○○、宋達
      時二人於偵查、原審、或本院審理時指訴甚詳，並有被告
      對乙○○提出詐欺、妨害自由、誣告，以及對宋達時提出
      妨害自由之告訴狀、追加告訴狀在卷可憑（八十一年度偵
      字第一二三七四號卷第一頁、第三十五頁）。
  ２、查被告確有與告訴人乙○○簽訂土地買賣契約書，嗣詐取
      土地增值稅款，並親自書立承諾書，簽發本票等情，業如
      上述，被告竟對乙○○、宋達時提出告訴，指稱乙○○誘
      騙其訂立土地買賣契約書，使其於台灣代為洗錢，乙○○
      與宋達時共同脅迫其出具承諾書，簽發本票，且乙○○對
      其提出詐欺告訴係誣告等犯行，其意圖使乙○○、宋達時
      二人受刑事處分，向該管公務員誣告之故意甚明。
  ３、再被告告訴乙○○、宋達時二人誣告、妨害自由、詐欺等
      罪一案，業經台灣台北地方法院檢察署檢察官於八十二年
      四月二十四日，以八十一年度偵字第一二三七四號、第一
      六五一五號為不起訴處分，並經台灣高等法院檢察署於八
      十二年六月十七日，以八十二年度議字第一二０九號駁回
      而確定（嗣台灣台北地方法院檢察署檢察官八十七度偵續
      字第四九八號、第四九九號，以發現有新證據，對宋達時
      、秦念慈二人提起公訴，亦經台灣台北地方法院於九十年
      八月十三日，以八十八年度訴第一二二九號判決被告宋達
      時、秦念慈二人無罪在案），此有不起訴處分書、處分書
      、判決書附卷可查。綜上，被告誣告犯行堪以認定。
（六）綜上所述；本件被告罪證明確，自應依法論科。至於被告
      所稱謝永水代書於八十年六月五日至十七日曾前住日本與
      告訴人會面，告訴人曾質詢謝永水本件增值稅之事云云，
      查謝永水雖於八十年六月十七日由日本入境台灣，有出入
      境紀錄一張在卷可按，但並無證據顯示告訴人曾質詢謝永
      水鑑定本件增值稅之事。又告訴人於警詢稱八十年八月一
      日付款給被告係最後一筆，因告訴人發現被告在詐騙告訴
      人云云，雖告訴人嗣於八十一年一月二十六日，仍以其妻
      名義開立八十一年一月二十七日期之一千萬之支票給被告
      兌現，經查告訴人係為了返還先前其妻所欠被告之借款，
      與本件無何關係。另外被告聲請內政部警政署刑事警察局
      透過國際刑警組織，向日本三井住友銀行虎之門支店，調
      閱告訴人以山王株式會社名義於一九八九年二月二十一日
      ，以在台灣開發高爾夫球場之計劃，向日本友銀行虎之門
      支店申請貸款之一切資料。因被告未能依國際刑警組織日
      本中央局所需，提供銀行帳戶資料、山王株式會社正確地
      址，及有關告訴人乙○○與山王株式會社間關於本件貸款
      之相關文件，致無法調得上開資料。至於被告另聲請調查
      證據：(1)向中華民國地政士公會全國聯合會、新竹縣竹北
      地政事務所查證土地增值稅申報書、土地過戶移轉經過及
      土地增值稅之繳稅流程。(2)傳訊證人吳渭北，查證外幣黑
      市是否幫客戶兌換外幣。(3)傳證人刑警朱宗泰，證明被告
      司機運送現金給告訴人，告訴人利用被告洗錢。被告與告
      訴人係合夥關係，以及證人搜索時拿走被告記事本後，被
      刑事局人員湮滅。經核本件犯罪事實業臻明確，故認均無
      再予查證之必要，均併予敘明。
貳、論罪部分：
一、新舊法比較：
    查被告行為後，刑法業於94年2月2日修正公布，95年7月1日
    施行，其中修正第2條、第33條第5款，並刪除第56條之規定
    。而修正後刑法第2條第1項規定：「行為後法律有變更者，
    適用行為時之法律。但行為後之法律有利於行為人者，適用
    最有利於行為人之法律。」係規範行為後法律變更所生新舊
    法律比較適用之準據法，於新法施行後，應適用修正後刑法
    第2條第1項之規定，為「從舊從輕」之比較。且於比較時應
    就罪刑有關之共犯、未遂犯、想像競合犯、牽連犯、連續犯
    、結合犯，以及累犯加重、自首減輕暨其他法定加減（如身
    分加減）與加減例等一切規定，綜其全部罪刑之結果而為比
    較（參見最高法院 95年度第8次刑事庭會議決議意旨），茲
    就本件新舊法比較結果說明如下：
（一）修正後之刑法刪除第五十五條關於牽連犯部分之規定。本
      件被告所犯行使偽造私文書、誣告罪間，具有牽連犯之裁
      判上一罪關係，依修正前即行為時之規定，應從一重之罪
      處斷；依修正後之刑法既已刪除牽連犯之規定，則所犯上
      述二罪應依數罪併罰之規定分論併罰，比較新舊法之規定
      ，修正後之規定並非較有利於被告。
（二）又刑法第五十六條連續犯之規定，亦已刪除，則被告之犯
      行，因行為後新法業已刪除連續犯之規定，此刪除雖非犯
      罪構成要件之變更，但顯已影響行為人刑罰之法律效果，
      自屬法律有變更，依新法第二條第一項規定，比較新、舊
      法結果，仍應適用較有利於被告之行為時法律即舊法論以
      連續犯。
（三）刑法第三百三十九條第一項之詐欺取財罪，法定刑為五年
      以下有期徒刑、拘役或科或併科一千元以下罰金，其中罰
      金刑部分，依修正後刑法施行法增訂第一條之一規定：「
      中華民國九十四年一月七日刑法修正施行後，刑法分則編
      所定罰金之貨幣單位為新臺幣。九十四年一月七日刑法修
      正時，刑法分則編未修正之條文定有罰金者，自九十四年
      一月七日刑法修正施行後，就其所定數額提高為三十倍。
      但七十二年六月二十六日至九十四年一月七日新增或修正
      之條文，就其所定數額提高為三倍」；另刑法第三十三條
      第五款修正為：「主刑之種類如下：五、罰金：新臺幣一
      千元以上，以百元計算之。」，而刑法第三百三十九條第
      一項非自七十二年六月二十六日至九十四年一月七日新增
      或修正之條文，於九十五年七月一日即九十四年一月七日
      刑法修正施行後，固應依刑法施行法第一之一條規定，改
      以新臺幣計算罰金數額，且提高罰金數額至三十倍，所得
      科處之罰金刑最高為新臺幣三萬元、最低為新臺幣一千元
      。然依被告行為時之刑罰法律，即罰金罰鍰提高標準條例
      第一條前段規定之提高倍數十倍及刑法第三十三條第五款
      規定之罰金最低額一元計算，該罪之罰金刑最高為銀元一
      萬元，最低額為銀元一元，經依現行法規所定貨幣單位折
      算新臺幣條例予以折算後，最高額雖與新法同為新臺幣三
      萬元，然最低額僅為新臺幣三元。是以，比較上述修正前
      、後之刑罰法律，以被告行為時之舊法對其較為有利，應
      適用修正前刑法第三百三十九條第一項之詐欺取財罪予以
      論處。
（四）修正前刑法第51條規定：「數罪併罰，分別宣告其罪之刑
      ，依左列各款定其應執行者：」，其中第5 款規定：「宣
      告多數有期徒刑者，於各刑中之最長期以上，各刑合併之
      刑期以下，定其刑期。但不得逾二十年」，修正後刑法第
      51條第5 款規定：「宣告多數有期徒刑者，於各刑中之最
      長期以上，各刑合併之刑期以下，定其刑期。但不得逾三
      十年」，比較結果，修正後刑法並非較有利於被告。
二、核被告所為，係犯刑法第三百三十九條第一項之詐欺取財罪
    、第二百十六條、第二百十條之行使偽造私文書罪、第一百
    六十九條第一項之誣告罪。其偽造私文書後持以行使，偽造
    之低度行為為行使之高度行為所吸收，不另論罪。被告多次
    向告訴人詐取金錢、多次行使偽造私文書、二次誣告之行為
    （先後誣告乙○○及宋達時），均時間緊接，方法相同，而
    各犯構成要件相同之罪名，顯係各基於概括之犯意為之，均
    為連續犯，並依修正前刑法第五十六條之規定以一罪論，並
    各加重其刑。查被告為達成其誣告之目的，偽造書函之私文
    書，並持以行使作為誣告之證據，則其所犯行使偽造私文書
    、誣告罪間，具有刑法修正前牽連犯之裁判上一罪關係，應
    從一重之誣告罪處斷。被告所犯誣告罪及詐欺罪，犯意各別
    ，罪名不同，應分論併罰。又被告於本案偵審中行使偽造文
    書部分，雖未經公訴人起訴，惟此部分與已起訴論罪部分間
    ，有連續犯之裁判上一罪關係，已如上述，為起訴效力所及
    ，本院自得併予審判。
參、原判決應予撤銷之理由及科刑：
    原審以被告罪證明確予以論罪科刑，固非無見，惟查：被告
    係於同一案件內，分二次具狀連續誣告乙○○與宋達時二人
    ，且係偽造書函之私文書，並未與陳思如、林幸秀共犯（陳
    思如、林幸如業經本院前審判決無罪確定），被告僅詐取土
    地增值稅之部分金錢，且其數額應為二億六千萬元，此由被
    告書立之承諾書暨簽發之本票觀之即明，原審判決未論其連
    續誣告罪，且認係變造私文書，並認定被告與陳思如、林幸
    秀為共犯，以及認為被告詐取之土地增值稅之數額超過二億
    六千萬元，另認為被告尚詐取土地價金部分之金錢，均有未
    合。被告上訴意旨否認犯罪，指摘原審判決不當，固無理由
    。檢察官上訴意旨認被告尚涉準誣告罪云云。惟按刑法第一
    百六十九條第二項之誣告罪在實質上本屬誣告之預備行為。
    因行為人意圖他人受刑事或懲戒處分而偽造、變造證據或使
    用偽造、變造之證據，其犯罪之危險性已屬重大；故該行為
    人雖未實施誣告，仍應科以誣告罪刑。如果行為人已實施誣
    告，縱令具有偽造、變造及行使等情形，除能犯其他罪名外
    ，按照低度行為吸收於高度行為之原則，祇應適用該條第一
    項處斷，並無援引第二項之餘地。是檢察官此部分之上訴亦
    無理由。惟因原審判決既有可議之處，且檢察官上訴意旨，
    亦指摘原判決就誣告部分未論以連續犯，為有理由，自應由
    本院將原判決關於被告丁○○部分予以撤銷改判。並審酌被
    告丁○○犯罪之動機、目的，所犯本案詐欺金額達二億六千
    萬元，造成告訴人損害極鉅，其及犯後否認犯行等一切情狀
    ，量處如主文第二項所示之刑，並定其應執行之刑，以示懲
    儆。
肆、不另為無罪諭知部分：
一、公訴意旨另以：被告於簽約之始，明知其並無新竹縣關西鎮
    土地，竟與陳思如、林幸秀共同意圖為自己不法之所有，自
    七十七年十二月起至八十年八月一日止，基於概括之犯意，
    偽稱有新竹地區整片相鄰土地達三百餘公頃，可供開發興建
    高爾夫球場之用地，急欲出售，保證於二、三個月內即可辦
    畢過戶登記手續，使旅居日本不諳國情、國內法律急於投資
    高爾夫球場之乙○○信以為真，於七十七年十二月十二日與
    其簽訂土地買賣契約書，以每公頃四百三十萬元價格承購坐
    落新竹縣關西鎮○○○段及南打鐵坑段附近土地約二百公頃
    ，欲作為高爾夫球場用地，並依約自七十七年十二月十八日
    起至七十八年七月廿四日止分四期（第一期定金四千萬元、
    第二期二億一千八百萬元、第三期二億五千八百萬元、第四
    期一億六千零二十三萬五千元，嗣經會算第一期四千萬元、
    第二期二億零四百四十四萬元、第三期二億四千零三十二萬
    五千元、第四期及台青公司資本共二億一千零二十三萬五千
    元），陸續匯付購地價款達六億九千五百萬元給予被告或匯
    入其指定人之銀行帳戶內。然由於被告既無前揭土地可資出
    售，亦未依契約履行辦畢該等土地過戶登記，僅提出約一百
    甲左右殘缺不全之土地證件資料，藉資塘塞，除委託不知情
    之代書洪明鎮辦理土地登記過戶，迄今僅付出土地價款三億
    三千八百六十三萬九千五百四十九元及其他部分支出外，計
    詐得其餘差額土地價款，因認被告尚涉犯刑法第三百三十九
    條第一項之詐欺取財罪嫌云云。
二、按犯罪事實應依證據認定之，無證據不得認定犯罪事實；不
    能證明被告犯罪者，應諭知無罪之判決，刑事訴訟法第一百
    五十四條、第三百零一條第一項分別定有明文。又按事實之
    認定，應憑證據，如未能發現相當證據，或證據不足證明，
    自不能以推測或擬制之方法，以為裁判基礎；而認定不利於
    被告之事實，須依積極證據，苟積極證據不足為不利於被告
    事實之認定時，即應為有利於被告之認定，更不必有何有利
    之證據。（最高法院四十年臺上字第八六號、三十年上字第
    八一號判例意旨參照）
三、訊之被告堅決否認自稱早有大片土地可供出售興建高爾夫球
    場等情，辯稱：告訴人明知其無此土地，係告訴人與伊合夥
    買地興建高爾夫球場，並合夥成立台青育樂公司，伊亦有出
    資等語。
四、經查：
（一）告訴人於七十七年十二月十二日與被告簽訂買賣契約，付
      費請甲○○律師見證，又於七十八年九月間、八十年六月
      間，先後與被告陸續簽訂協議書、約定書，並以傳真信予
      被告，就買賣契約所買土地之事再予補充或更改，告訴人
      且委託甲○○律師確認被告所提出依買賣契約書第一、二
      項所有上揭新竹縣關西鎮○○○段及南打鐵坑段附近土地
      之所有權狀影本、謄本及所有權之印鑑証明書之土地應備
      文件，甲○○律師於七十八年二月十六日至十八日，將被
      告交付欲購土地之所有權狀影本、土地登記謄本及所有權
      之印鑑證明等通知告訴人授權之王乃龍審核，王乃龍認證
      後，於七十八年二月十九日書立一份書面說明已認證完成
      ，並由甲○○律師傳真至日本給告訴人，七十八年二月二
      十五日，被告與告訴人雙方至侯律師處再寫一份認證書，
      告訴人即依買賣契約規定逐次匯款至被告或其指定之人之
      帳戶內，至八十一年二月二十日止，被告亦依買賣契約開
      始向地主買賣土地，委託代書洪明鎮辦理過戶登記事宜，
      支付代書費、土地增值稅等，並將其向上揭地主所買土地
      之所有權狀計一百零一點00000000公頃交付告訴
      人，其中實際辦妥所有權移轉登記予告訴人或其指定名義
      人者，面積合計五十三點四五六五六八公頃，且亦設立台
      青育樂公司，及申請設立高爾夫球場，上情為告訴人所不
      否認，並經證人甲○○律師、王乃龍等人證述明確，且有
      買賣契約、協議書、約定書、王乃龍出具之證明書、甲○○律師出具並經被告與告訴人簽名之認證書、告訴人之傳
      真信、不動產所有權狀、土地登記謄本、台青育樂公司設
      立登記資料等件可證，且告訴人亦不否認係伊出資買受土
      地，被告負責購地成立高爾夫球場之一切業務，因而被告
      分得台青育樂公司之部分股權等事實。
（二）證人楊鄭明緞證稱：其配偶楊天賜與伊曾共同仲介土地欲
      供告訴人成立高爾夫球場。可見告訴人係透過被告向新竹
      縣之土地所有人購買大量土地以便開設高爾夫球場，雙方
      已明白約定每公頃土地之價錢、欲買賣土地之面積、大致
      之地點、付款方法等，只因土地面積龐大、詳細地號未確
      定、各筆土地之價錢尚待被告與土地所有人商談簽約等原
      因，始未於買賣契約內一一載明，故告訴人對被告本無上
      揭新竹縣各土地之事實完全了解，告訴人對於被告買賣土
      地之過程亦大致知情，告訴人係依買賣契約規定匯款給被
      告用以購地，而被告亦已履行部分契約責任，故被告此部
      分所為，與詐欺罪之構成要件不符，被告所辯未蓄意詐欺
      ，告訴人亦非陷於錯誤交付金錢，即堪採信。
（三）被告於本院前審聲請傳訊證人郭玟玲以證明任職於楊天賜
      之春天廣告公司時曾幫楊鄭明緞整理楊鄭明緞為告訴人開
      設高爾夫球場土地之資料云云，核無必要。告訴人於本院
      前審請求傳訊證人即被告所買土地之受託人蕭煥達、洪素
      雀、詹正基、陳信德、陳勝康、蕭兆淮、呂清浪、陳興全
      、阮統娘等人，以證實被告利用土地過戶為餌向其詐財云
      云，亦無必要。至於被告所買之土地未達告訴人所欲成立
      高爾夫球場必須之面積，或未達告訴人所匯價金之面積，
      或所買土地部分未依約移轉所有權予告訴人或其指定人，
      或所買土地零星散佈，未能供整個高爾夫球場使用，或告
      訴人所欲買賣土地之面積與被告所稱之面積不符等，證人
      洪名鎮曾證稱被告原欲購第一批八十多公頃，第二批二十
      多甲，第一批部分地主反悔，只剩一百多甲，一公頃約一
      點零三甲，至目前因有些地主兄弟有意見，有部分錢尚未
      付清，尚待過戶者一百十甲至一百二十甲云云，可知被告
      未能完全履行契約規定之面積或過戶手續，部分原因係地
      主反悔不賣，故面積不足或土地不連貫等，係被告是否履
      行契約之問題，應循民事訴訟程序解決。此外，查無其他
      積極證據足以證明被告與告訴人訂立買賣契約自始即有詐
      欺犯意，不能證明被告有此部分之詐欺取財犯行，原應為
      無罪之諭知。惟因公訴人認為被告此部分與上揭詐欺罪間
      ，有連續犯裁判上一罪關係，爰不另為無罪之諭知。
伍、據上論斷，應依刑事訴訟法第369條第1項前段、第364 條、
    第299條第1項前段，刑法第56條（修正前）、第169條第1項
    、第216條、第210條、第339條第1項、第55條（修正前）、
    第51條第5款（修正前），刑法施行法第1條之1第2項，判決
    如主文。
本案經檢察官洪泰文到庭執行職務。
中　　華　　民　　國　　96　　年　　5 　　月　　3 　　日
　　　　　　　　　刑事第七庭    審判長法　官  楊貴雄
　　　　　　　　　　　　　　　　　　  法　官  許宗和
　　　　　　　　　　　　　　　　　　  法　官  許錦印
以上正本證明與原本無異。
如不服本判決，應於收受送達後十日內向本院提出上訴書狀，其
未敘述上訴之理由者並得於提起上訴後十日內向本院補提理由書
（均須按他造當事人之人數附繕本）。
                                      書記官  楊妙恩
中　　華　　民　　國　　96　　年　　5 　　月　　10　　日
附錄：本案論罪科刑法條全文
中華民國刑法第169條第1項
意圖他人受刑事或懲戒處分，向該管公務員誣告者，處 7年以下
有期徒刑。
意圖他人受刑事或懲戒處分，而偽造、變造證據，或使用偽造、
變造之證據者，亦同。
中華民國刑法第210條
偽造、變造私文書，足以生損害於公眾或他人者，處5 年以下有
期徒刑。
中華民國刑法第216條
行使第210條至第215條之文書者，依偽造、變造文書或登載不實
事項或使登載不實事項之規定處斷。
中華民國刑法第339條第1項
意圖為自己或第三人不法之所有，以詐術使人將本人或第三人之
物交付者，處5年以下有期徒刑、拘役或科或併科1千元以下罰金
。
以前項方法得財產上不法之利益或使第三人得之者，亦同。
前二項之未遂犯罰之。
